【裁判字號】    99,小上,1
【裁判日期】    990517
【裁判案由】    損害賠償
【裁判全文】
臺灣臺中地方法院民事判決      99年度小上字第1號
上  訴  人  乙○○
訴訟代理人  方文獻律師
被上訴人    丁○○
            丙○○
            甲○○
上列當事人間請求損害賠償事件，上訴人對於民國98年11月4日
本院臺中簡易庭98年度中小字第2657號第一審判決提起上訴，本
院判決如下：
    主    文
上訴駁回。
第二審訴訟費用新臺幣壹仟伍佰元由上訴人負擔。
    理    由
一、按對於小額程序之第一審裁判之上訴，非以其違背法令為理
    由，不得為之，民事訴訟法第436條之24第2項定有明文。而
    所謂判決違背法令係指判決不適用法規或適用不當，為同法
    第468條所明定，此亦為小額事件之上訴程序所準用，民事
    訴訟法第436條之32第2項定有明文。再因小額事件之上訴程
    序，並未準用同法第469條第6款之規定，故不得以判決不備
    理由或理由矛盾之違背法令規定，作為上訴第二審之理由。
    因之，對於小額程序之第一審判決上訴，非主張原判決違背
    法令以為上訴理由，即屬不應准許。末按小額訴訟程序之第
    二審判決，依上訴意旨足認為上訴無理由者，得不經言詞辯
    論為之，民事訴訟法第436條之29第2款亦定有明文，合先敘
    明。
二、上訴人提起本件上訴，主張原判決違背法令，無非略以：(一)
    查原判決就上訴人於原審所提警訊筆錄之證據價值、是否尚
    有其他證據可提出等節，原審審判長並未行使闡明權以命上
    訴人補正或說明，顯有違民事訴訟法第199條之規定。(二)原
    審就上訴人所主張之防火巷巷道僅1公尺，而水塔直徑亦寬
    達1 公尺，則水塔既係由高處垂降並經石綿瓦處至地面，且
    該大樓各樓層尚有裝設突出約50公分之鐵窗，是依其寬度自
    必碰撞該石綿瓦而造成石綿瓦破裂之情形，未予採認，其所
    為判決顯與經驗法則不符等為其論據。
三、按取捨證據認定事實則屬於事實審法院之職權，若其認定並
    不違背法令，即不許任意指摘其認定不當，以為上訴理由（
    最高法院28年上字第1515號判例意旨參照）。次按雖審判長
    應向當事人發問或曉諭，令其為事實上及法律上陳述、聲明
    證據或為其他必要之聲明及陳述；其所聲明或陳述有不明瞭
    或不完足者，應令其敘明或補充之，民事訴訟法第199條第2
    項固有明文。惟按民事訴訟採不干涉主義，凡當事人所未聲
    明之利益，不得歸之於當事人，所未提出之事實及證據，亦
    不得斟酌之（最高法院94年度台上字第180號、95年度台上
    字第2837號判決意旨參照）。是法院於依民事訴訟法第199
    條之規定行使闡明權時，自亦不得逾越不干涉主義。經查，
    本件上訴人主張之被上訴人等究否成立侵權行為乃事實問題
    ，而該事實既為被上訴人等所否認，依辯論主義，自屬上訴
    人所應自行主張及舉證之範圍，原審審酌上訴人於原審中所
    提出之相關證據資料，據以認定事實及適用法律，而為上訴
    人敗訴之判決，並無違背上開規定可言。上訴人雖另指摘原
    審違背民事訴訟法第199條之闡明權行使及判決違背經驗法
    則等語；然查，(一)上訴人以原審民國（下同）98年10月27日
    言詞辯論筆錄記載「兩造：有無其他主張證據或主張？」，
    但未記明「無」等字樣，而認原審法院未善盡闡明權，惟經
    勘驗原審言詞辯論期日法庭錄音結果，原審法院於98年10月
    27 日言詞辯論期日之宣示辯論終結前，已明確詢問兩造有
    無其他證據主張，惟當時兩造並無任何人主張或聲請調查證
    據，此有本院99年2月24日準備程序筆錄可據；且經原審法
    院書記官依法就上揭筆錄誤載部分，作成更正處分書送達兩
    造無人異議後確定在案（參原審卷附書記官處分書、送達證
    書等），故此部分堪認係言詞辯論筆錄之漏載，難認原審法
    院有未依法詢問兩造是否尚有主張或證據調查之情形；是原
    審法院於其後諭知辯論終結並定期宣判，依法即無不合，尚
    難認有違闡明義務。(二)原審判決審酌上訴人於原審提出之證
    據認無法證明被上訴人確有過失侵權行為之存在，雖漏未敘
    及上訴人於原審所提出之照片僅可證明石綿瓦破損情形，而
    無法證明石綿瓦破損與被上訴人等人之因果關係存在，惟如
    前所述，小額事件之上訴程序，並未準用民事訴訟法第469
    條第6款之規定，不得以判決不備理由或理由矛盾之違背法
    令規定，作為上訴第二審之理由。上訴人以原審判決有理由
    不備，當然違背法令為由，提起上訴，依上說明，於法亦有
    未合。(三)本件上訴人其餘上訴理由，要係就原審取捨證據、
    認定事實之職權行使而為指摘，所泛言原判決違背不適用法
    規或適用不當等，亦非有據。從而，本件原審判決並無違背
    法令，上訴人之上訴顯無理由，揆諸首揭法條規定，爰不經
    言詞辯論，逕以判決駁回之。
四、按小額程序之當事人於第二審程序不得提出新攻擊或防禦方
    法。但因原法院違背法令致未能提出者，不在此限。此參諸
    民事訴訟法第436條之28定有明文。本件原審法院並無違背
    闡明義務或其他法令致當事人未能提出證據之情事存在，已
    如前述，則上訴人於本件提出聲請傳喚證人等新攻擊方法，
    於法即有未合，自不應准許，併此敘明。
五、依民事訴訟法第436條之32第1項準用同法第436條之19第1項
    規定，第二審法院為訴訟費用之裁判時，應確定其訴訟費用
    額，而本件第二審訴訟費用額，審核卷附證物後確定為如主
    文第2項所示金額。
六、據上論結，本件上訴為顯無理由，依民事訴訟法第436條之
    29第2款、第436之32第1、2項、第449條第1項、第436條之
    19第1項、第78條，判決如主文。
中    華    民    國    99    年    5     月    17    日
                  民事第四庭  審判長法  官  楊國精
                                    法  官  陳文燦
                                    法  官  王鏗普
正本係照原本作成。
不得上訴。
中    華    民    國    99    年    5     月    17    日
                                    書記官

司法院資訊處製作；財團法人民間司法改革基金會備份。
